臺灣士林地方法院刑事判決　　　　　　　95年度易字第1755號
公　訴　人　臺灣士林地方法院檢察署檢察官
被　　　告　甲○○
上列被告因詐欺案件，經檢察官提起公訴（95年度偵緝字第1176
號），被告於準備程序為認罪之陳述，經本院合議庭裁定本件由
受命法官獨任進行簡式審判程序，並判決如下：
    主  文
甲○○幫助意圖為自己不法之所有，以詐術使人將本人之物交付
，累犯，處有期徒刑伍月，如易科罰金以銀元參佰元即新臺幣玖
佰元折算壹日。
    事  實
一、甲○○前因違反妨害兵役條例案件，經本院於93年7 月9 日
    以93年度士簡字第641 號判決處有期徒刑4 月確定，於94年
    1 月26日執行完畢出監（構成累犯）。詎其仍不知悔改，預
    見其將帳戶提供不相識之人使用，可幫助犯罪集團實施詐欺
    等犯罪，竟仍基於縱他人以其金融帳戶實施詐欺亦不違其本
    意之幫助犯意，於民國95年1 月中旬之某日，在臺北縣板橋
    市○○路「縱橫四海」網咖內，將其所有之淡水竹圍郵局帳
    號第000-0000000-0000000 號之存摺、提款卡、密碼等物，
    以新台幣（下同）3 千元賣給綽號「大牛」之姓名不詳的三
    十餘歲成年男子，再由「大牛」轉交詐騙集團成員使用，以
    此方法幫助詐騙集團遂行詐欺等犯行。嗣詐騙集團成員在取
    得甲○○上開存摺、提款卡、密碼後，即基於意圖為自己不
    法之所有之犯意，連續遂行下列犯行：
    (一)於同年4月10日12時許，先以電話向金張愛珠佯稱：其子
      欠錢，若不馬上匯款則要毆打其子，致金張愛珠陷於錯誤
      ，立即至位於臺北市北投區○○○路201號北投舊郵局內
      臨櫃將新臺幣10萬元匯款至甲○○上開帳戶，金張愛珠事
      後發覺其子未欠錢，始知受騙而報警處理。
    (二)復於同年月日14時06分許，打電話向何聰謊稱：其子為朋
      友借款擔保58萬元，若不馬上匯款則要其子斷手斷腳，致
      何聰陷於錯誤，立即至臺北市○○○路、八德路口之郵局
      ，依指示將58萬元匯款至甲○○上開帳戶，事後回到家，
      經妻告知已聯絡上其子，始知受騙而報警處理，經警循線
      偵悉上情。
二、案經臺北縣政府警察局淡水分局報告臺灣士林地方法院檢察
    署檢察官偵查起訴。
    理  由
一、上揭犯罪事實，業據被告甲○○於本院審理中坦承不諱，核
    與被害人金張愛珠、何聰在警詢中指述之情節相符，並有中
    華郵政股份有限公司三重郵局95年4 月20日營字第09550009
    30號函檢送甲○○於淡水竹圍郵局第000-0000000-0000000
    號之帳戶於95年1 月6 日補發印鑑資料及其存簿開戶基本資
    料、查詢交易往來明細詳情單各1 份附卷可稽，復有被害人
    金張愛珠、何聰分別提出之郵政國內匯款執據各1 份在卷可
    參，是本案事證已臻明確。又按金融存款帳戶，係作為存戶
    個人財產保管之用，與存戶之存摺、提款卡及密碼相結合，
    其專屬性、私密性甚高，除非本人或與本人具密切之關係者
    ，難認有何理由可自由流通使用該存摺、提款卡及密碼，而
    一般人亦均應有妥為保管存摺、提款卡及密碼，以防止被他
    人冒用之認識，縱有特殊情況偶有將存摺、提款卡及密碼交
    付他人之需，亦必深入瞭解其用途後再行提供使用，此為吾
    人日常生活經驗與事理；且觀諸現今社會上，詐騙者蒐購人
    頭帳戶，持以作為詐欺取財犯罪所得掩飾之用，常有所聞，
    出借帳戶予非親非故之人，受讓人可能係為從事詐欺犯罪，
    已屬人盡皆知之事，被告係東方工商畢業，現年31歲之成年
    人，從事計程車營業，堪信其具有相當之智識及社會經驗，
    且其於本院審理中亦自承：伊知道「大牛」可能要做壞事云
    云（參見本院卷第30頁），是被告應可預見該「大牛」恐將
    利用其金融機構帳戶，作為詐欺犯罪使用，竟同時將上開帳
    戶之存摺、提款卡及密碼等資料交付不熟識之「大牛」，供
    詐欺集團作為上開詐欺取財犯罪使用，顯不違反其本意，其
    幫助他人犯詐欺取財罪之不確定故意至明，則被告幫助犯詐
    欺取財之犯行堪以認定，應依法論科。
二、刑法新舊法適用之比較，按被告行為後，94年2 月2 日修正
    公布之刑法，已於95年7 月1 日施行（95年7 月1 日修正施
    行前刑法稱修正前刑法），另刑法施行法亦於95年6 月14日
    增訂該法第1 條之1 規定，並自95年7 月1 日施行。刑法第
    2 條第1 項「行為後法律有變更者，適用行為時之法律。但
    行為後之法律有利於行為人者，適用最有利於行為人之法律
    」之規定，係規範行為後法律變更所生新舊法律比較適用之
    準據法，於修正後刑法施行後，自應適用上開規定，為「從
    舊從輕」之比較；又比較新舊法時，應就罪刑有關之共犯、
    未遂犯、想像競合犯、牽連犯、連續犯、結合犯，以及累犯
    加重、自首減輕暨其他法定加減原因（如身分加減）與加減
    例等一切情形，綜其全部罪刑之結果而為比較後，再適用有
    利於行為人之法律處斷，而不得一部割裂分別適用不同之新
    舊法，有最高法院24年度上字第4634號、29年度上字第964
    號判例意旨及最高法院95年度第8 次刑事庭會議決議以資參
    照。經查：
  (一)修正前刑法第56條連續犯之規定，已自修正後刑法中刪除，
    亦即行為人基於概括犯意所為之數行為，於修正後刑法施行
    後，已不得再成立連續犯而得論以一罪，而應依具體行為之
    性質論罪，是以該法律之刪除雖非犯罪構成要件之變更，但
    顯已影響及行為人刑罰之法律效果，自屬法律有變更，而應
    為新舊法之比較適用。上開詐欺犯罪者於本案所為2 次詐欺
    犯罪行為均發生於新法施行之前，所為犯罪時間緊接，均係
    犯構成要件相同之罪名，其等主觀上顯係基於概括犯意所為
    ，為連續犯，依修正前刑法第56條規定，應論以一罪，惟被
    告係以1 個幫助行為幫助詐欺取財，在刑法修正前構成幫助
    連續詐欺取財罪，有加重其刑之可能，在修法後，因想像競
    合關係，僅構成1 個幫助詐欺取財罪，自以修正後之規定較
    有利於被告，而被告為幫助犯，係從屬於正犯而成立，亦按
    正犯之刑而處罰，自亦對其較為有利。
  (二)刑法第339 條普通詐欺之罪，法定刑得科或併科1 千元以下
    罰金，依被告行為時之修正前刑法第33條第5 款規定：「主
    刑之種類如左：五、罰金：1 元以上。」，換算新臺幣後，
    為新臺幣3 元以上。惟被告行為後修正後刑法第33條第5 款
    規定：「主刑之種類如下：五、罰金：新臺幣1 千元以上，
    以百元計算之。」，經比較修正前後關於科處罰金刑之最低
    刑度規定，自應以被告行為時之修正前刑法較有利於被告。
  (三)刑法第41條第1 項前段有關易科罰金折算標準之規定，95
    年7 月1 日起施行之新刑法修正為：「犯最重本刑為5 年以
    下有期徒刑以下之刑之罪，而受6 個月以下有期徒刑或拘役
    之宣告者，得以新臺幣1 千元、2 千元或3 千元折算1 日，
    易科罰金」，而依修正前同條項（「得以銀元1 元以上3 元
    以下折算1 日，易科罰金」）及修正前罰金罰鍰提高標準條
    例第2 條（現已刪除）規定，就其原定數額提高為100 倍折
    算1 日，則係以銀元100 元至300 元折算1 日，經折算為新
    臺幣幣值後，以新臺幣300 元至900 元折算1 日。是比較修
    正前後之易科罰金折算標準，自以行為時即修正前之規定，
    較有利於被告。
  (四)綜上比較，上開修正前刑法條文之規定既較修正後之規定有
    利於被告，自應依刑法第2 條第1 項規定，適用修正前之規
    定論處。
三、又查：
  (一)被告行為時之修正前刑法第30條規定：「幫助他人實行犯罪
    行為者，為幫助犯。雖他人不知幫助之情者，亦同。幫助犯
    之處罰，得按正犯之刑減輕之」，而修正後刑法第30條則規
    定：「幫助他人犯罪者，為從犯。雖他人不知幫助之情者，
    亦同。從犯之處罰，得按正犯之刑減輕之」，主要係用語上
    之修正，非關新舊法比較之問題，不生新舊法比較之問題，
    應依一般法律適用原則逕適用裁判時法。
  (二)被告行為時，刑法分則編有關罰金刑之貨幣單位係銀元；且
    依刑法分則編應處罰金者，應適用罰金罰鍰提高標準條例第
    1 條、第4 條之規定，亦即應按各該具體條文制定或修正之
    先後，定其罰金提高之倍數。惟被告行為後，刑法施行法增
    訂第1 條之1 ，於95年6 月14日經總統公布，並自同年7 月
    1 日起施行；該條規定：「中華民國94年1 月7 日刑法修正
    施行後，刑法分則編所定罰金之貨幣單位為新臺幣。94年1
    月7 日刑法修正時，刑法分則編未修正之條文定有罰金者，
    自94年1 月7 日刑法修正施行後，就其所定數額提高為30倍
    。但72年6 月26日至94年1 月7 日新增或修正之條文，就其
    所定數額提高為3 倍」。亦即自95年7 月1 日起，刑法分則
    編所定罰金之貨幣單位，由原來之銀元改為新臺幣；且94年
    1 月7 日刑法修正時，刑法分則編未修正之條文定有罰金者
    ，自95年7 月1 日起，有關罰金之數額提高為30倍。本案被
    告係犯刑法第399 條第1 項之普通詐欺罪，該罪有罰金刑之
    處罰，且自24年7 月1 日公布施行後，即未再修正，是依增
    訂刑法施行法第1 條之1 之規定，其罰金以新台幣為單位，
    數額應提高30倍，相較於修正前之罰金以銀元為單位，且適
    用罰金罰鍰為提高標準條例之結果應提高10倍者換算，對被
    告而言，並無有利與否之情形（新臺幣與銀元之比例為1 ：
    3 ，換算結果，亦為30倍），查此項增訂之意旨，僅在使刑
    法規範之罰金刑之貨幣單位，一律改為新台幣，並使增訂前
    後有關罰金刑提高之倍數一致，自應逕行適用裁判時之增訂
    刑法施行法第1 條之1 之規定。
  (三)修正後刑法第47條、第49條關於累犯之規定，以出於故意再
    犯有期徒刑以上之罪者為限，並增訂強制工作免其執行或執
    行完畢後，5 年內故意再犯有期徒刑以上之罪者，以累犯論
    之規定（擬制累犯），且刪除「依軍法」受裁判者，不適用
    累犯之規定，以求司法與軍法一致。是以修正後之累犯範圍
    較修正前刑法互有減縮及擴張。惟本件被告係故意幫助犯罪
    ，依新舊法規定均成立犯罪，亦無比較問題，乃逕行適用裁
    判時法。
四、核被告甲○○所為，係犯刑法第339 條第1 項之詐欺取財罪
    。查被告有如上開事實欄所述之前科執行完畢情形，茲於五
    年內再犯有期徒刑以上之本罪，為累犯，應依法加重其刑。
    被告對詐欺正犯提供帳戶資以助力，但並未參與詐欺犯罪行
    為之實行，應屬幫助他人實行犯罪行為，為幫助犯，爰依修
    正後刑法第30條第2 項規定減輕其刑，並先加後減。又本案
    實行詐欺犯罪者，先後2 次詐欺取財犯行，時間緊接，犯罪
    構成要件相同，顯係基於概括犯意為之，行為時雖構成修正
    前刑法第56條連續犯，惟本件裁判時連續犯規定已修正刪除
    ，且被告僅有1 次提供上開帳戶予本件實行詐欺犯罪者，僅
    構成一個幫助詐欺取財罪一罪，併此敘明。爰審酌被告甲○
    ○僅係因一時缺錢花用，貪圖小利即提供帳戶供他人從事詐
    財行為，非但增加被害人尋求救濟之困難，造成社會人心不
    安，亦助長詐欺犯罪之氣焰，危害財產交易安全及擾亂金融
    秩序甚鉅，惟其犯後坦承犯行，深具悔意，並其犯罪手段、
    生活狀況、智識程度等一切情狀，量處如主文所示之刑並諭
    知易科罰金之折算標準，以示懲儆。
據上論斷，應依刑事訴訟法第273 條之1 第1 項、第299 條第1
項前段，刑法第2 條第1 項前段、第339 條第1項 、第30條第2
項、第47條第1 項，修正前刑法第41條第1 項前段，刑法施行法
第1 條之1 第1 項、第2 條前段，修正前罰金罰鍰提高標準條例
第2 條，現行法規所定貨幣單位折算新臺幣條例第2 條，判決如
主文。
本案經檢察官王以文到庭執行職務。
中　  華　  民　  國　  96　  年　　 2　　月　  8 　  日
                  刑事第一庭法  官  林清吉
以上正本證明與原本無異。
如不服本判決，應於判決送達後10日內，向本院提出上訴狀。
                            書記官  張茹茵
中　　華　　民　　國　　96　　年　　2 　　月　　8　　日
附錄本判決論罪科刑依據之法條：
刑法第339條第1項：
意圖為自己或第三人不法之所有，以詐術使人將本人或第三人之
物交付者，處5年以下有期徒刑、拘役或科或併科1千元以下罰金
。
